【裁判字號】    99,訴,1257
【裁判日期】    990518
【裁判案由】    毒品危害防制條例
【裁判全文】
臺灣板橋地方法院刑事判決              99年度訴字第1257號
公  訴  人  臺灣板橋地方法院檢察署檢察官
被      告  甲○○
上列被告因違反毒品危害防制條例案件，經檢察官提起公訴（99
年度毒偵字第1250號），由本院合議庭裁定改依簡式審判程序審
理，並判決如下：
    主  文
甲○○施用第壹級毒品，累犯，處有期徒刑捌月，扣案之第壹級
毒品海洛因壹包（淨重零點壹陸柒公克，驗餘淨重零點壹陸伍公
克）沒收銷燬。
    事  實
一、甲○○前曾於民國92年間因施用第1 級毒品案件，經臺灣高
    雄地方法院92年度毒聲字第3432號裁定送觀察、勒戒後，認
    有繼續施用之傾向，乃由同院裁定令入戒治處所施以強制戒
    治1 年，此間於92年11月21日停止戒治付保護管束而釋放，
    嗣於93年5 月29日保護管束期滿而視為執行完畢，並由臺灣
    高雄地方法院檢察署檢察官於93年7 月19日以93年度戒毒偵
    字第849 號不起訴處分確定；復於94年因施用第1 、2 級毒
    品案件，經臺灣板橋地方法院（下稱本院）94年度訴字第
    1308號分別判處有期徒刑8 月、5 月，應執行有期徒刑1 年
    確定；再於97年間施用第1 、2 級毒品案件，經國防部高等
    軍事法院以97年度上訴字第80號判處有期徒刑1 年2 月確定
    ，甫於98年8 月30日執行完畢，詎其猶不知悔改，且仍未戒
    除毒癮，竟又基於施用第1 級毒品海洛因之犯意，於99年2
    月1 日14時許，在位於臺北縣裕民路上之麥當勞速食店廁所
    內，以將毒品海洛因置入玻璃球內燒烤之方式，施用毒品海
    洛因1 次，嗣於同日15時許，為警在臺北縣板橋市○○路與
    五權街口，當場查獲其持有第1 級毒品海洛因1 包（淨重
    0.167 公克，驗餘淨重0.165 公克）及第2 級毒品甲基安非
    他命1 包（淨重0.08公克，驗餘淨重0.0798公克，其所涉非
    法持有第2 級毒品部分，另案由檢察官偵辦中），經警方採
    集其尿液送驗之結果，呈毒品鴉片類陽性反應，始循線查知
    上情。
二、案經臺北縣政府警察局板橋分局報告臺灣板橋地方法院檢察
    署檢察官偵查起訴。
    理  由
一、上開犯罪事實，業經被告甲○○迭於偵查中及本院審理時自
    白不諱，並有臺灣檢驗科技股份有限公司99年2 月25日UL/2
    01 0/20195號濫用藥物檢驗報告及臺北縣政府警察局板橋分
    局偵辦毒品危害防制條例被移送人姓名及代碼對照表各1 份
    附卷可稽，以及扣案之第1 級毒品海洛因1 包（淨重0.167
    公克，驗餘淨重0.165 公克）可資佐證，且被告所持有之白
    色粉末1 包，經送請檢驗之結果確含有海洛因成分一節，亦
    有交通部民用航空局航空醫務中心99年2 月12日航藥鑑字第
    0990914 號毒品鑑定書各1 份在卷足憑，足認被告自白與事
    實相符。再被告有事實欄所示之施用毒品前科，則有臺灣高
    等法院被告前案紀錄表1 份在卷可參，是被告犯本件施用毒
    品海洛因之罪，其事證明確，應依法論科。
二、按施用第1 、2 級毒品為犯罪行為，毒品危害防制條例第10
    條定有處罰明文。故施用第1 、2 級毒品者，依上揭規定本
    應科以刑罰，惟基於刑事政策，對合於一定條件之施用者，
    則依同條例第20條、第23條之規定，施以觀察、勒戒或強制
    戒治之保安處分。又毒品危害防制條例於92年7 月9 日修正
    公佈，自93年1 月9 日施行。其中第20條、第23條將施用毒
    品之刑事處遇程式，區分為「初犯」及「5 年內再犯」、「
    5 年後再犯」。依其立法理由之說明：「初犯」，經觀察、
    勒戒或強制戒治後，應為不起訴處分或不付審理之裁定；「
    5 年內再犯」者，因其再犯率甚高，原實施之觀察、勒戒及
    強制戒治既已無法收其實效，爰依法追訴或裁定交付審理。
    至觀察、勒戒或強制戒治執行完畢釋放後，「5 年後再犯」
    者，前所實施之觀察、勒戒或強制戒治已足以遮斷其施用毒
    品之毒癮，為期自新及協助其斷除毒癮，仍適用「初犯」規
    定，始應先經觀察、勒戒、強制戒治之程式。從而依該次修
    正後之規定，僅限於「初犯」及「5 年後再犯」二種情形，
    應先經觀察、勒戒或強制戒治之程式，此乃該條例第10條之
    例外規定。倘被告於5 年內已再犯，經依法追訴處罰，縱其
    第3 次（或第3 次以上）再度施用毒品之時間，在初犯經觀
    察、勒戒或強制戒治執行完畢釋放5 年以後，因與單純之「
    5 年後再犯」之情形有別，不合於「5 年後再犯」之例外規
    定；且因已於「5 年內再犯」，顯見其再犯率甚高，原實施
    觀察、勒戒或強制戒治，已無法收其實效，即應回歸原則性
    規定，由檢察官逕行起訴，依該條例第10條處罰（最高法院
    96年度台非字第69號判決可資參照）。查本件被告於92年間
    「初犯」施用毒品案件，經裁定送觀察、勒戒後，認有繼續
    施用毒品之傾向，再由法院裁定令入戒治處所施以強制戒治
    1 年，此間經停止戒治付保護管束，並於93年5 月29日保護
    管束期滿而視為執行完畢，再由臺灣高雄地方法院檢察署檢
    察官為不起訴處分確定，復因於「5 年內」之94年間再犯施
    用第1 、2 級毒品案件，經本院94年度訴字第1308號判處罪
    刑，已如前述，則雖本件再犯之時間，係在「初犯」經強制
    戒治執行完畢釋放之5 年以後，亦自屬「已於5 年內再犯」
    後之施用毒品情形，應依該條例第10條處罰，合先敘明。
三、核被告所為，係犯毒品危害防制條例第10條第1 項之施用第
    1 級毒品罪。又其施用前後持有第1 級毒品海洛因之低度行
    為，應為施用第1 級毒品海洛因之高度行為所吸收，不另論
    罪。另查：被告前於97年間因施用第1 、2 級毒品案件，經
    國防部高等軍事法院以97年度上訴字第80號判處有期徒刑1
    年2 月確定，甫於98年8 月30日執行完畢一節，有臺灣高等
    法院被告前案紀錄表1 份在卷足憑，其於5 年以內故意再犯
    本件有期徒刑以上之罪，為累犯，應依刑法第47條第1 項規
    定加重其刑。爰審酌被告前已有多次施用毒品之前科，並經
    觀察、勒戒之戒毒療程，始終未能戒除毒品之誘惑，且其已
    正值壯年，尚具謀生能力，竟不思努力工作，尋求正常生活
    ，僅因一時工作不順利，一再沾染施用毒品之惡習，戕害身
    心不淺，並衡諸其生活狀況、施用毒品之手段、動機及事發
    後已坦承犯行等一切情狀，量處如主文所示之刑，以資警惕
    。至扣案之海洛因1 包（淨重0.167 公克，驗餘淨重0.165
    公克），屬於查獲之第1 級毒品，不問屬於犯人與否，應依
    毒品危害防制條例第18條第1 項前段規定宣告沒收銷燬之。
四、末按「除被告所犯為死刑、無期徒刑、最輕本刑為3 年以上
    有期徒刑之罪或高等法院管轄第一審案件者外，於前條第1
    項程序進行中，被告先就被訴事實為有罪之陳述時，審判長
    得告知被告簡式審判程序之旨，並聽取當事人、代理人、辯
    護人及輔佐人之意見後，裁定進行簡式審判程序。」刑事訴
    訟法第273條之1第1 項定有明文。查本件被告所犯毒品危害
    防制條例第10條第1 項之罪，並非最輕本刑為3 年以上有期
    徒刑之罪，且被告於本院99年5 月4 日準備程序進行中，復
    就被訴之事實為有罪之陳述，經告知被告簡式審判程序之旨
    ，被告及公訴人對於本件改依簡式審判程序審理均表示同意
    ，是本院即依前揭刑事訴訟法規定，裁定本件進行簡式審判
    程序，附此敘明。
據上論斷，應依刑事訴訟法第273條之1 第1項、第299條第1項前
段，毒品危害防制條例第10條第1 項、第18條第1 項前段，刑法
第11條前段、第47條第1 項，判決如主文。
本案經檢察官張瑞玲到庭執行職務。
中    華    民    國    99    年    5     月    18    日
                          刑事第十八庭
                                法  官  楊仲農
上列正本證明與原本無異。
如對本判決不服，應於送達後10日內，向本院提出上訴狀。
（上訴狀應記載具體上訴理由並應抄附繕本）
                                書記官  陳香君
中    華    民    國    99    年    5     月    19    日
附錄本判決論罪之法律條文：
毒品危害防制條例第10條：
施用第一級毒品者，處六月以上五年以下有期徒刑。
施用第二級毒品者，處三年以下有期徒刑。

司法院資訊處製作；財團法人民間司法改革基金會備份。
